【裁判字號】    92,台簡上,3
【裁判日期】    920123
【裁判案由】    給付管理費
【裁判全文】
最高法院民事判決                                  九十二年度台簡上字第三號
    上  訴  人  乙○○
                甲○○
    共      同
    訴訟代理人  陳明暉律師
    被 上訴 人  樓中堡大廈管理委員會
    法定代理人  劉慶隆
右當事人間請求給付管理費事件，上訴人對於中華民國九十年七月十八日台灣士林地
方法院第二審判決（九十年度簡上字第四六號），提起上訴，本院判決如左：
    主  文
原判決關於命上訴人給付及負擔訴訟費用部分廢棄，發回台灣士林地方法院。
    理  由
本件被上訴人主張：上訴人所持有之停車位，為樓中堡大廈區分所有權人會議議訂之
規約第十條第三項授權，而經第一屆管理委員會制定之樓中堡大廈簡易停車管理辦法
（下稱管理辦法）適用之對象，使用停車位者每月應繳新台幣（下同）五千元係管理
費，並非租金。上訴人二人均為系爭大廈區分所有權人，乙○○持用大廈地下二樓第
十號停車位，甲○○持用第五、六、七、八、十六、十七號停車位，乙○○自民國八
十六年八月起至八十九年七月止、甲○○自八十四年七月起至八十九年七月止拒繳管
理費，分別積欠三十六萬元與一百八十三萬元等情，求為命乙○○給付九萬元、甲○
○給付九十一萬五千元，並均自八十九年八月三十日起至清償日止，加付法定遲延利
息之判決（被上訴人超過上開本息請求部分，業經判決其敗訴，未據聲明不服）。
上訴人則以：被上訴人所主張之管理費，即為使用公共停車位之租金，伊所持有之停
車位，非公共停車位，自無庸繳納租金。且地下二樓停車場（包括伊專有之上開停車
位及共用部分之停車位），伊本即有分擔公共設施並據以繳納管理費，上開管理辦法
係針對「共用停車位」所制定，與伊專有使用之停車位無關，伊無須另行繳付管理費
等語，資為抗辯。
原審就被上訴人請求上訴人乙○○給付九萬元及上訴人甲○○給付九十一萬五千元與
各該法定遲延利息部分，廢棄第一審所為被上訴人敗訴之判決，改判命上訴人給付，
無非以：上訴人所持有之前述停車位均為合建地主所保留之專有使用停車位，其餘之
停車位則為該大廈承購戶所共同持有之停車位，而乙○○僅持有其中第十號，甲○○
持有第五、六、七、八、十六、十七號等情，為兩造所不爭執。次查系爭地下二樓停
車場，概可分為三部分，(一)為大樓其他住戶（即不含上訴人等地主戶）使用之車位（
下稱Ａ部分）；(二)為歸上訴人等地主戶所專用之車位（下稱Ｂ部分）；(三)其餘之空間
部分（下稱Ｃ部分），歸全體住戶（包含上訴人等地主戶在內）共同使用。前開管理
辦法係針對前開Ａ、Ｂ、Ｃ部分之使用而訂定，上訴人之停車位係使用Ｂ、Ｃ部分，
上訴人為樓中堡大廈之區分所有權人，其所持有之停車位，雖係約定由上訴人專用。
惟系爭地下室停車位，並無獨立之產權，每一車位分擔公共設施持分，停車位購買者
係購買公共設施之持分，停車位之產權既屬於公共設施，並以共有部分登記（只是使
用上由車位購買人使用。上訴人之車位即Ｂ部分，亦須使用共用之Ｃ部分，實因公共
設施具有不可分性，而管理費用既是用於公共設施之修繕、管理、維護上，依使用者
付費原則，上訴人本應給付停車之管理費，且觀之系爭管理辦法之前言，亦載明系爭
停車場係全體住戶共有財產，為確保各住戶權益……特制定本辦法，足認該辦法係規
範全體車位之持有人，上訴人所持有車位，自有系爭管理辦法之適用。復查系爭管理
辦法第一條固規定，車位供本大廈住戶租用，以抽籤方式一戶一車位，租金每月五千
元等語，惟細繹該辦法第一條於五千元旁，特別加註「設備維護管理費二千五百元、
公設使用費二千五百元」等語。上訴人之車位係使用系爭大樓之Ｂ、Ｃ部分，果上開
辦法所載係租金，何須另行標示上開文句，是該辦法所稱之費用應非租金；上訴人所
辯係租金云云，尚非可採。上訴人持用之停車位既係約定專有使用權，因無須支付其
中之公設使用費二千五百元，惟設備維護費二千五百元既為公寓大廈管理條例第十條
第二、三項所明定，本件大廈區分所有權人依法召開大會，通過與規定相符之管理費
用計算方式，上訴人自應遵守，繳納上開部分之設備維護管理費。上訴人辯稱伊等之
停車位，係以增加分擔公共設施持分方式取得，所增加之持分已列入所持有之權狀坪
數，並按月繳納比其他住戶更高之管理費云云，然此管理費即係前開辦法之公設使用
費，上訴人除不須另繳上開公設使用費二千五百元，尚難據此拒繳其餘之設備維護費
。況上訴人所稱每月比其他未取得約定專用車位之住戶多繳八百多元，亦不足支付設
備維護費。足見該依持分多繳之管理費與車位之設備維護費，尚非相同，是被上訴人
就每一車位按月請求上訴人給付其中之設備維護費二千五百元，自屬有據等詞為其判
斷之基礎。
惟查公寓大廈管理條例第十條規定：專有部分、約定專用部分之修繕、管理、維護，
由各該區分所有權人或約定專用部分之使用人為之，並負擔其費用。共用部分、約定
共用部分之修繕、管理、維護，由管理負責人或管理委員會為之。其費用由公共基金
支付或由區分所有權人按其共有之應有部分比例分擔之。前項共用部分、約定共用部
分之管理、維護費用，區分所有權人會議或規約另有規定者，從其規定。準此，管理
委員會就共用部分或約定共用部分之管理維護費用，並無決議之權限。上訴人所持有
之停車位，係屬上開法條第一項所指之約定專用部分，其修繕管理維護，固由上訴人
為之並負擔其費用。而上訴人使用該停車位，於進出車輛尚需使用到系爭大廈共用部
分時，倘應繳納或分擔共用部分之管理維護費用，區分所有權人會議固可另為決議或
訂定規約加以規範，惟非管理委員會所得擅自為之，此觀同條第三項之規定自明。原
審竟依管理委員會所議決之樓中堡大廈簡易停車管理辦法，判命上訴人按每一停車位
每月繳納該辦法所規範承租人應繳納之設備維護費二千五百元，已屬違背上開法條之
規定。次按解釋私人之契約應通觀全文，並斟酌立約當時之情形，以期不失其真意（
本院十八年上字第一七二七號判例參照）。本件被上訴人請求上訴人給付管理費之依
據，為管理委員會於八十四年六月十八日決議之上開簡易停車管理辦法。該辦法係就
停車場內非約定專用部分而無人使用之共有停車位部分，應如何出租管理及應繳租金
額數加以規範。此觀該辦法之前言及第一條以下各條之規定甚明。上訴人所使用之停
車位既係約定專用，並非無人使用之共有停車位，似無向管理委員會辦理租用手續繳
納租金之餘地，且上訴人並執以爭辯。原審疏未通觀全文及詳予說明上開管理辦法所
適用之對象，率解為上訴人所持約定專用之停車位亦有該辦法之適用。其解釋契約有
違民法第九十八條規定及前開判例意旨。上訴論旨，指摘原判決其敗訴部分適用法規
顯有錯誤，求予廢棄，非無理由。
據上論結，本件上訴為有理由。依民事訴訟法第四百三十六條之二第二項、第四百七
十七條第一項、第四百七十八條第一項，判決如主文。
中      華      民      國    九十二    年      一      月    二十三    日
                              最高法院民事第四庭
                                  審判長法官  蕭  亨  國
                                        法官  許  朝  雄
                                        法官  謝  正  勝
                                        法官  陳  淑  敏
                                        法官  鄭  玉  山
      右正本證明與原本無異
                                              書  記  官
中      華      民      國    九十二    年      二      月     十二     日


司法院資訊處製作；財團法人民間司法改革基金會備份。
